臺灣士林地方法院刑事判決　　　　　　　　　　　　　九十一年度易緝字第六三號
　　公　訴　人　臺灣士林地方法院檢察署檢察官
　　被　　　告　乙○○
右列被告因侵占案件，經檢察官提起公訴（八十一年度偵字第一○三三八號），本院
判決如左：
    主  文
乙○○意圖為自己不法之所有，而侵占自己持有他人之物，處有期徒刑伍月，如易科
罰金，以參佰元折算壹日。
    事  實
一、乙○○於民國八十一年三月中旬某日，向丙○○借得車牌號碼三○六─○五五○
    號自用小客車乙部，借期一週。乙○○旋至台北縣三重市○○街六一號丙○○友
    人甲○○住處取得該車，詎期間屆滿後，乙○○竟意圖為自己不法之所有，拒不
    返還該車，將該車據為所有後，復於同年四、五月間擅自將車借予名為「丁○○
    」之人，並避不見面。
二、案經丙○○訴請台灣士林地方法院檢察署檢察官偵查起訴。
    理  由
一、訊據被告乙○○雖供承於右揭時地向告訴人丙○○借用前述汽車，惟矢口否認有
    何侵占犯行，辯稱：係告訴人將車交予丁○○使用，詎丁○○開走車後即避不見
    面，亦未還車，因丁○○係伊介紹與告訴人認識，告訴人因此歸怪於伊而提出告
    訴，伊未向告訴人借車云云。惟查，被告確於前揭時間以將到高雄需要用車為由
    向告訴人借車，並從甲○○住處取得該車，告訴人不識得丁○○，其不可能將新
    購之百萬名車借予該人，越一年餘，告訴人經警通知始在豐原某荔枝園內尋得被
    棄置之該車之事實，業經告訴人指訴甚詳，核與證人甲○○證稱：「被告來我家
    開車時，我要被告打電話給丙○○，確定是丙○○同意借車子給被告，我才讓被
    告開車子走，所以當時我知道是被告要借車」等語相符（詳見本院九十一年十月
    二十二日審判筆錄第五頁），並有汽車新領牌照登記書影本乙件在卷可稽，告訴
    人之指訴內容，無瑕可指。再被告自八十年十月間起迭經檢察官、本院多次傳喚
    及拘提均屬無著，而於八十二年三月十三日經本院發佈通緝，直至九十一年七月
    二日始具狀聲請解除限制出境，辯稱：其僅介紹丁○○與丙○○合作，其後丁○○未依約將車返還，且避不見面，八十三年間丁○○將車停在豐原市一汽車修理
    廠，並由該廠交由車主領回云云；其後於同月二十二日復具狀稱：因丙○○無駕
    駛執照，其經丙○○同意，安排丁○○與丙○○見面，並議定該車交由丁○○使
    用，而丁○○在丙○○有事需用該車時，需要配合，丁○○．．．將車駛離後，
    即避不見面，其後該車損壞，置於豐原交流道附近修理廠，再通知丙○○公司領
    回云云，核均與告訴人所述內容不合，其真實性如何，已非無疑。被告嗣於同年
    十月八日本院訊問時忽稱：「我沒有拿到車子」云云（詳見該日訊問筆錄第三頁
    ），復稱：「他的車子沒有交給我，他是把車子放在三重，．．．．，當時丙○○和甲○○有合作關係，甲○○是幫丙○○開車，後來甲○○和丙○○結束了合
    作關係，就由我和丙○○合作，我幫他開車，．．．，所以要我由台北開車子到
    高雄，丙○○要求我幫他開到高雄，我到了高雄時，因丙○○不會開車子，所以
    我幫他開車。．．．是（八十一年）四、五月時我把車子開給丁○○，是事先經
    過丙○○的同意的，丁○○是我所推薦的，後來丙○○也同意丁○○來接手，所
    以我把車子交給丁○○，但在交給丁○○之前我沒有特別告訴丙○○交車子的事
    ，所以就把車子交給了在嘉義的丁○○，我就回到台北辦法會」云云（詳見同日
    訊問筆錄第五頁至第六頁），其言詞閃爍，前後不一，難以採信，二者相較自應
    以告訴人之指訴為可採。則被告於八十一年三月間借期屆滿後，經告訴人一再索
    回，竟將車據為所有，拒不返還，復於同年四、五月間將車借予他人，其侵占之
    事證明確，犯行堪以認定。
二、核被告所為，係犯刑法第三百三十五條第一項之侵占罪。又查，被告行為後，刑
    法第四十一條業於九十年一月四日經立法院修正通過，並經總統於同年月十日公
    布，而於同年月十二日生效施行，其修正條文為：「犯最重本刑為五年以下有期
    徒刑以下之刑之罪，而受六個月以下有期徒刑或拘役之宣告，因身體、教育、職
    業、家庭之關係或其他正當事由，執行顯有困難者，得以一元以上三元以下折算
    一日，易科罰金」，核與修正前刑法第四十一條相較，修正後條文顯較有利於被
    告，故本件既符合修正後刑法第四十一條之情形，自應依刑法第二條第一項前段
    之規定，依修正後刑法第四十一條第一項規定諭知易科罰金之折算標準，合此敘
    明。爰審酌被告與告訴人本為熟識，其竟借車不還，據為己有，並轉借他人，並
    參酌其犯罪手段、次數、品行、智識程度、所得利益，及告訴人已於一年後尋回
    該車，惟被告迄未與之達成和解等一切情狀，量處如主文所示之刑，並諭知易科
    罰金之折算標準。
三、據上論斷，應依刑事訴訟法第二百九十九條第一項前段，刑法第二條第一項前段
    、第三百三十五條第一項、第四十一條第一項前段，罰金罰鍰提高標準條例第一
    條前段、第二條，判決如主文。
本案經檢察官李韋昌到庭執行職務
中　　　華　　　民　　　國　　　九十一　　　年　　　十一　　月　　十五　日
                                  臺灣士林地方法院刑事第三庭
                                          法　官  姜麗香
右正本證明與原本無異。
如不服本判決，應於判決送達後十日內，向本院提出上訴狀。
                                          書記官  陳玉珍
中　　　華　　　民　　　國　　　九十一　　　年　　　十一　　月　　　　日
附錄本案論罪科刑法條全文
刑法第三百三十五條
